臺灣高等法院刑事判決　　　　　　　 100年度上訴字第2616號
上　訴　人　臺灣士林地方法院檢察署檢察官
被　　　告　蔡典郎
指定辯護人　本院公設辯護人陳德仁
上列上訴人因毒品危害防制條例案件，不服臺灣士林地方法院10
0年度訴字第66號，中華民國100年7月29日第一審判決（起訴案
號：臺灣士林地方法院檢察署100年度偵字第1974號），提起上
訴，本院判決如下：
    主  文
原判決關於蔡典郎於民國99年9月5日販賣第二級毒品無罪部分撤
銷。
蔡典郎幫助施用第二級毒品，處有期徒刑肆月，如易科罰金，以
新臺幣壹仟元折算壹日。
其餘上訴駁回。
    事  實
一、蔡典郎（綽號「肉人」）明知甲基安非他命為毒品危害防制
    條例第2條第2項第2款所規定之第2級毒品，依法不得施用，
    於民國99年9月5日21時許，其持用之門號0000000000號行動
    電話接獲陳俊成之門號0000000000號行動電話，陳俊成於電
    話中表示欲購買5,000元，重約2公克之甲基安非他命，竟基
    於幫助施用第二級毒品甲基安非他命之犯意，與陳俊成相約
    至臺北縣汐止市（嗣改制為新北市汐止區）南陽橋下右轉處
    與姓名年籍不詳綽號「阿仁」販賣毒品之成年人見面後，由
    陳俊成交出5,000元向該人購得甲基安非他命約2公克，嗣於
    100年1月28日上午7時50分許，經警在新北市汐止區○○○
    路272之6號前，查獲蔡典郎所駕駛之車號670-QB號營業大貨
    車上有第二級毒品甲基安非他命1包（毛重0.25公克、淨重0
    .1公克）、分裝杓1支、吸食器1個等物。
二、案經新北市政府警察局汐止分局報請臺灣士林地方法院檢察
    署（下稱士林地檢署）檢察官偵查起訴。
    理  由
一、證據能力部分：
  (一)被告之自白，非出於強暴、脅迫、利誘、詐欺、疲勞訊問、
    違法羈押或其他不正之方法，且與事實相符者，得為證據。
    刑事訴訟法第156條第1項定有明文，查被告及其辯護人均未
    抗辯被告於警詢、檢察官偵查中不利於己之供述係出於非任
    意性之自白；此外，亦查無任何事證足認其二人於警詢及偵
    查中之自白有遭警方或檢察官不正詢（訊）問之情事，是其
    於警、偵中之自白具有任意性，並與事實相符，均有證據能
    力。
  (二)證人陳俊成於警詢、偵查中證述之證據能力：
  1.證人陳俊成於警詢中之證述：按被告以外之人於審判外之言
    詞或書面陳述，除法律有規定者外，不得作為證據；惟雖不
    符刑事訴訟法第159條之1至第159條之4規定，而經當事人於
    審判程序同意作為證據或未於言詞辯論終結前聲明異議者，
    法院審酌該言詞陳述或書面陳述作成時之情況，認為適當者
    ，亦得為證據，刑事訴訟法第159條第1項、第159條之5分別
    定有明文。查本案證人陳俊成於警詢時關於被告蔡典郎所犯
    本案犯行部分之陳述，為被告以外之人於審判外之陳述，且
    無刑事訴訟法第159條之1至第159條之4所定得為證據之情形
    ，並經被告及其辯護人不同意以之作為證據，該部分不具有
    證據能力。
  2.證人陳俊成於本案偵查中所為之證述：按證人、鑑定人依法
    應具結而未具結者，其證言或鑑定意見，不得作為證據，刑
    事訴訟法第158條之3定有明文。查證人陳俊成於本案中檢察
    官訊問時所為供述（100年度偵字第1974號卷第43頁至第45
    頁），檢察官未依法命其具結，揆諸前揭法條規定，此次證
    述，不得作為證據。
  3.證人陳俊成於其施用毒品案件偵查中所為之證述：按刑事訴
    訟法第158條之3規定：「證人、鑑定人依法應具結而未具結
    者，其證言或鑑定意見，不得作為證據。」所謂「依法應具
    結而未具結者」，係指檢察官或法官依刑事訴訟法第175條
    之規定，以證人身分傳喚被告以外之人（證人、告發人、告
    訴人、被害人、共犯或共同被告）到庭作證，或雖非以證人
    身分傳喚到庭，而於訊問調查過程中，轉換為證人身分為調
    查時，此時其等供述之身分為證人，則檢察官、法官應依本
    法第186條有關具結之規定，命證人供前或供後具結，其陳
    述始符第158條之3之規定，而有證據能力。若檢察官或法官
    非以證人身分傳喚而以告發人、告訴人、被害人或共犯、共
    同被告身分傳喚到庭為訊問時，其身分既非證人，即與「依
    法應具結」之要件不合，縱未命其具結，純屬檢察官或法官
    調查證據職權之適法行使，當無違法可言。而前揭不論係本
    案或他案在檢察官面前作成未經具結之陳述筆錄，係屬被告
    以外之人於偵查中向檢察官所為之陳述，本質上屬於傳聞證
    據，基於保障被告在憲法上之基本訴訟權，除該被告以外之
    人死亡、身心障礙致記憶喪失或無法陳述、滯留國外或所在
    不明而無法傳喚或傳喚不到、或到庭後拒絕陳述等情形外，
    如已經法院傳喚到庭具結而為陳述，並經被告之反對詰問，
    前揭非以證人身分而在檢察官面前未經具結之陳述筆錄，除
    顯有不可信之情況者外，得為證據，並應於判決內敘明其符
    合傳聞證據例外之理由；又前揭非以證人之身分在審判中之
    陳述筆錄，倘該被告以外之人已經法院以證人身分傳喚到庭
    並經具結作證，且由被告為反對詰問，或有前揭傳喚不能或
    詰問不能之情形外，該未經具結之陳述筆錄因屬審判上之陳
    述，自有證據能力；若係在另案法官面前作成之陳述筆錄，
    本質上亦屬傳聞證據，自得依本法第159條之1第1項之規定
    ，認有證據能力。不能因陳述人未經具結，即一律適用本法
    第158條之3之規定，排除其證據能力（最高法院96年度臺上
    字第3527號判決意旨參照）。查證人陳俊成於其施用毒品案
    件偵查中未經具結所為之供述，因此部分供述係陳俊成經檢
    察官以被告身分傳訊時所為，其身分既非證人，即與「依法
    應具結」之要件不合，縱未命其具結，純屬檢察官調查證據
    職權之適法行使，當無違法可言，而證人陳俊成嗣經原審傳
    喚到庭並具結而為陳述，且經被告反對詰問，其先前非以證
    人身分而在檢察官面前未經具結之陳述筆錄，經核程序上亦
    無不法取供之顯不可信情況，依上開說明，得為本案證據。
  (三)本件認定犯罪事實所引用之下列其餘非供述證據資料（含文
    書證據等），均非公務員違背法定程序所得，被告及辯護人
    於本院審理終結前就下列證據資料之證據能力均表示無意見
    ，且卷內之文書證據，亦無刑事訴訟法第159條之4之顯有不
    可信之情況，或不得作為證據之情形，應具有證據能力。
二、上開犯罪事實，業據被告蔡典郎於偵查、原審及本院審理中
    均供承不諱，核與證人陳俊成於原審中所證述之情節相符，
    又證人陳俊成於99年9月8日為警查獲後所採集之尿液（尿液
    檢體編號：M0000000號），經送台灣檢驗科技股份有限公司
    檢驗之結果，呈安非他命及甲基安非他命陽性反應，有該公
    司99年9月28日UL/2010/90394號濫用藥物檢驗報告（見本院
    卷第15頁）在卷可證；又證人陳俊成因此經臺灣士林地方法
    院檢察署檢察官以99年度毒偵字第1917號為緩起訴處分書確
    定乙節，有該緩起訴處分書1份附卷可參（見100年度偵字第
    1974號卷第41頁至第42頁），足徵證人陳俊成確有施用甲基
    安非他命，並確有取得他人所交付甲基安非他命之事實。綜
    上，足認被告自白情節與事實相符，本案罪證明確，被告幫
    助施用第二級毒品之犯行洵堪認定。
三、按甲基安非他命係毒品危害防制條例第2條第2項第2款所列
    之第二級毒品。核被告所為，係犯刑法第30條第1項前段、
    毒品危害防制條例第10條第2項之幫助施用第二級毒品罪。
    被告以幫助他人犯罪之意，參與施用第二級毒品構成要件以
    外之行為，為幫助犯，爰依刑法第30條第2項規定按正犯之
    刑減輕其刑。至公訴人認被告應係犯毒品危害防制條例第4
    條、第2項之販賣第二級毒品罪，惟犯罪應依證據認定之，
    無證據不得認定犯罪事實；被告未經審判證明有罪確定前，
    推定其為無罪，此為刑事訴訟之基本原則。又公訴案件犯罪
    證據之蒐集，及提起公訴後，對犯罪事實之舉證責任及指出
    證明之方法，均屬公訴人之職責，原則上法院僅於當事人之
    主張及舉證範圍內進行調查證據，其經法定程序調查證據之
    結果，認已足以證明犯罪事實時，始得為犯罪事實之認定，
    若其為訴訟上之證明，於通常一般人仍有合理之懷疑存在，
    尚未達於可確信其真實之程度者，在該合理懷疑尚未剔除前
    ，自不能為有罪之認定，法院不得以偵查機關關於某種犯罪
    之調查不易，即放棄上開原則之堅持，致有違背刑事訴訟無
    罪推定及嚴格證明之原則，其理甚明。再施用毒品者，其所
    稱向某人購買之供述，須補強證據以擔保其供述之真實性，
    蓋以施用毒品者其供述之憑信性本不及於一般人，況施用毒
    品者其供出來源，因而破獲者，法律復規定得減輕其刑，其
    有為偵查機關誘導、或為邀輕典而為不實之陳述之可能，其
    供述之真實性自有合理之懷疑，是本院一貫之見解，認施用
    毒品者關於其向某人購買毒品之供述，必須補強證據佐證，
    以擔保其供述之真實性，俾貫澈刑事訴訟無罪推定及嚴格證
    明之基本原則。而茲所謂補強證據，指其他有關證明施用毒
    品者之關於毒品交易之供述真實性之相關證據而言，必須與
    施用毒品者關於毒品交易之供述，具有相當程度之關連性，
    而足使一般人對施用毒品者關於毒品交易之供述，並無合理
    之懷疑存在，而得確信其為真實，始足當之，最高法院94年
    度臺上字第2033號判決意旨可資參照。查證人陳俊成固於其
    所涉施用毒品案件偵查中陳稱：99年9月8日警察在新北市汐
    止區○○○街搜到的毒品，是綽號「肉人」的被告牽線，我
    去跟別人買的等語（見99年度毒偵字第1917號卷第43頁至第
    44頁）；後於本案警詢時證稱：99年9月8日下午5時許，警
    方至我的住所搜索，所起獲的安非他命（實為甲基安非他命
    ），是我在是99年9月5日那天晚上約9點，在新北市汐止區
    南陽橋下，以5,000元向被告買來的云云。然證人陳俊成於
    先前施用毒品案件偵查中陳稱係由被告牽線代購等語，而於
    本案原審審理中又證稱第一次跟被告拿毒品是因為喝酒有聊
    到，被告剛好要拿，第二次、第三次是我打電話給被告說你
    是否可以幫我拿到安非他命，被告說有，我跟被告到現場後
    ，被告的朋友再到現場，我錢交給被告的朋友，然後被告的
    朋友經由被告將毒品甲基安非他命交給我等語（見原審卷第
    36至38頁反面），此核與被告於原審準備程序中稱：第一次
    是證人陳俊成直接來找我，證人問我朋友那邊有沒有東西可
    以拿，我說剛好要去拿，就跟證人陳俊成說在福德一路那邊
    等，等的時候陳俊成就拿2,500元給我；第二次、第三次是
    因為我沒有錢，證人陳俊成叫我打電話給我朋友「阿仁」，
    我跟陳俊成一起在福德一路那邊等，我朋友「阿仁」來的時
    候，證人陳俊成就各拿2,500元、5,000元給我，由我去把東
    西拿回來交給證人陳俊成，這三次的情形都一樣，都是我們
    在那個地方等，「阿仁」的人到了我們這邊以後，證人陳俊
    成就拿錢給我，我就去向「阿仁」拿毒品，拿回來後交給證
    人陳俊成等語（見原審卷第19頁至第20頁）大致相符。且證
    人陳俊成於99年9月8日因己身另涉施用毒品犯嫌，嗣經士林
    地檢署檢察官以99年度毒偵字第1917號為緩起訴處分確定，
    已如前述，則證人陳俊成於為警查獲後，倘供出毒品來源為
    被告，亟可能據此依毒品危害防制條例第17條之規定減輕其
    刑，其有不實陳述之可能，所述被告販賣甲基安非他命乙節
    是否屬實，當須補強證據佐證，以擔保其供述之真實性。又
    本案有關被告販賣第二級毒品予證人陳俊成，公訴人所提證
    據有證人陳俊成之證詞與扣案之毒品，惟證人陳俊成於原審
    審理審理時已否認有向被告購買毒品，係由被告牽線代購毒
    品，被告藉此幫助施用毒品等語，核與證人陳俊成前於警詢
    中之陳述大相逕庭，且於原審所述與被告供述相符，並有前
    開事證足認屬實，顯難認證人陳俊成於警詢及偵查中所述被
    告販賣甲基安非他命毒品情事為真，亦難單以扣案之毒品為
    證人證述可信性之補強證據。是以，證人陳俊成前於警詢中
    雖指證被告有販賣第二級毒品情事，然因有如上所述不可採
    信情形，復查無何補強證據可信為真，故不能逕予採為認定
    被告販賣第二級毒品之不利證據；綜上，被告就本案應係犯
    幫助證人陳俊成施用第二級毒品罪，公訴人認係犯販賣第二
    級毒品罪，容有誤會，惟此與起訴之社會基本事實相同，自
    應由本院予以變更起訴法條。
四、無罪部分（即上訴駁回部分）：
  (一)公訴意旨略以：被告蔡典郎綽號「肉人」，明知甲基安非他
    命為毒品危害防制條例第2條所規定之第2級毒品，依法不得
    販賣，竟基於販賣第二級毒品甲基安非他命之犯意，以門號
    0000000000號行動電話為聯繫工具，於附表所示時間、地點
    、價格，販賣如附表所示數量之第二級毒品甲基安非他命予
    陳俊成施用2次，嗣於100年1月28日上午7時50分許，經警在
    新北市汐止區○○○路272之6號前，於被告所駕駛之車牌號
    碼670-QB號營業大貨車上扣得第二級毒品甲基安非他命1包
    （毛重0.25公克、淨重0.1公克）、分裝杓1支、吸食器1個
    。因認被告涉犯毒品危害防制條例第4條第2項之販賣第二級
    毒品罪嫌云云。公訴意旨認被告於附表所載之時地，先後販
    賣第二級毒品予陳俊成2次，係以證人陳俊成於警詢、另案
    偵查中所為之證述、扣案甲基安非他命1包（毛重0.45公克
    、淨重0.25公克）、甲基安非他命玻璃球吸食器1支、分裝
    杓1支、現場及扣案物照片共7張為其論據。
  (二)按犯罪事實應依證據認定，無證據不得認定犯罪事實，不能
    證明被告犯罪者，應諭知無罪之判決，刑事訴訟法第154條
    第2項、第301條第1項分別定有明文；又認定犯罪事實所憑
    之證據，雖不以直接證據為限，間接證據亦包括在內，然而
    無論直接證據或間接證據，其為訴訟上之證明，須於通常一
    般之人均不致有所懷疑，而得確信其為真實之程度者，始得
    據為有罪之認定，倘其證明尚未達到此一程度，而有合理之
    懷疑存在而無從使事實審法院得有罪之確信時，即應由法院
    為諭知被告無罪之判決（最高法院76年台上字第4986號判例
    可參）。次按刑事訴訟法第156條第2項規定，被告雖經自白
    ，仍應調查其他必要之證據，以察其是否與事實相符，立法
    目的乃欲以補強證據擔保自白之真實性；亦即以補強證據之
    存在，藉之限制自白在證據上之價值；而所謂補強證據，則
    指除該自白本身外，其他足資以證明自白之犯罪事實確具有
    相當程度真實性之證據而言；雖其所補強者，非以事實之全
    部為必要，但亦須因補強證據與自白之相互利用，而足使犯
    罪事實獲得確信者，始足當之（最高法院74年台覆字第10號
    判例意旨可佐）。再施用毒品者，其所稱向某人購買之供述
    ，須補強證據以擔保其供述之真實性，良以施用毒品者其供
    述之憑信性本不及於一般人，況施用毒品者其供出來源，因
    而破獲者，法律復規定得減輕其刑，其有為偵查機關誘導、
    或為邀輕典而為不實之陳述之可能，其供述之真實性自有合
    理之懷疑，是施用毒品者關於其向某人購買毒品之供述，必
    須補強證據佐證，以擔保其供述之真實性，俾貫澈刑事訴訟
    無罪推定及嚴格證明之基本原則（最高法院94年度台上字第
    2033號判決要旨可憑）。
  (三)訊據被告蔡典郎固坦承其曾於附表所示時間、地點與陳俊成
    碰面，並將附表所示第二級毒品甲基安非他命交付陳俊成等
    情，惟否認有何販賣第二級毒品甲基安非他命之犯行，辯稱
    8月份那一次是伊剛好要去向姓名、年籍不詳、綽號「阿仁
    」之成年男子拿，陳俊成就拿2,500元給我，說要一起拿；8
    月底，還有8月底、9月初這2次因為伊沒有錢，陳俊成主動
    跟伊聯繫，要伊幫他拿，後來陳俊成就各拿2,500元、5,000
    元給伊，由伊向「阿仁」拿貨後，再把貨轉交給陳俊成，起
    訴書附表記載的這三次都是伊跟陳俊成一起在那邊等，等「
    阿仁」的人到了約定的地點以後，陳俊成拿錢給伊，伊去向
    「阿仁」拿毒品交給陳俊成，伊並未販賣如附表所示之第二
    級毒品甲基安非他命予陳俊成等語。辯護人為被告辯護稱被
    告係受託購買毒品，僅成立幫助施用或轉讓禁藥罪等語。經
    查：
  1.被告於附表所示時間、地點，分別向證人陳俊成收取之2,50
    0元、2,500元後，向姓名年籍不詳、綽號「阿仁」之成年男
    子調取如附表所示數量之第二級毒品甲基安非他命後，當場
    交付予證人陳俊成之事實，為被告所是認（原審卷第19頁至
    第20頁、第50頁至第52頁），核與證人陳俊成於警詢、原審
    審理時結證稱：我請被告拿過3 次安非他命，第一次是在汐
    止區○○○路跟中興路1 家熱炒店，第二次也是約在福德一
    路附近，時間是99年8 月中、8 月底等語相符（原審卷第36
    頁反面至第38頁），此部分事實，堪認定屬實。
  2.被告前揭行為是否構成販賣第二級毒品甲基安非他命或與「
    阿仁」共同販賣第二級毒品甲基安非他命之犯行：
  (1)證人陳俊成先於其所涉施用毒品案件偵查中證稱：99年9月8
    日警察在新北市汐止區○○○街搜到的毒品，是綽號「肉人
    」的被告牽線，我去跟別人買的等語（見99年度毒偵字第19
    17號卷第43頁至第44頁）；後於本案警詢時證稱：99年9月8
    日下午5時許，警方至我的住所搜索，所起獲的安非他命，
    是我在是99年9月5日那天晚上約9點，在新北市汐止區南陽
    橋下，以5,000元向被告買來的。我向被告購買毒品3次，除
    了剛才講的這一次外，另外還有99年8月中旬、8月底各1次
    都是向被告購買2,500元，8月中旬這一次是我主動打電話給
    被告，之後都是被告主動打電話給我等語（見100年度偵字
    第1974號卷第91頁至第94頁）；然於原審審理中改證稱：我
    認識被告是1年前喝酒時，一位綽號叫「小李」之人介紹，
    我算是拿錢給被告，跟被告一起拿毒品安非他命，總共有三
    次，時間就如同附表所示，第一次是在新北市汐止區○○○
    路與中興路1家熱炒店，被告說他要拿，我就請被告順便拿
    ，被告就打電話聯絡他的朋友，後來被告的朋友到了，我就
    把2,500元交給被告，被告離開一下，回來後就將毒品交給
    我，第二次是我主動打電話給被告，約在福德一路，我在那
    裡等被告，被告跟我碰面後說他朋友馬上到，等被告朋友到
    了以後，我把錢直接拿給被告的朋友，安非他命則是被告朋
    友交給被告後，再由被告拿給我的，好像第二次是買5,000
    元等語（原審卷第37頁至第39頁），是依證人於警詢、所涉
    施用毒品案件偵查中及原審審理中所述情節，就被告究係販
    賣、牽線購買或經其要求後代其購買第二級毒品供其吸食等
    情，前後證述顯有相互矛盾扞格之處，就其各次自被告處取
    得毒品之數量、金額，亦有些微出入，足認其證述並非毫無
    可疑之處。是公訴人以證人陳俊成之證述，據為認定被告販
    賣第二級毒品安非他命之犯行，尚嫌速斷。
  (2)又被告為警查獲時，固於其住處扣得白色結晶1包（毛重0.4
    5公克、淨重0.25）、甲基安非他命玻璃球吸食器1支及安非
    他命殘渣袋1個，其中白色結晶經送驗之結果，認屬第二級
    毒品，惟被告於警詢時即供稱該等物品係其自行施用毒品所
    用（100年度偵字第1974號卷第4頁背面），而觀諸該等物品
    中僅有甲基安非他命1包及分裝杓1支，其中甲基安非他命之
    數量又不多，尚未超過一般施用毒品之人所需之數量，且一
    般而言，施用毒品者，以數次分別購入數包，或將所買入之
    毒品以分裝杓、分裝袋加以分裝，以便吸食或將購得毒品攜
    帶外出或藏放，均屬可能；佐以被告於100年1月28日因本案
    為警查獲後，經被告於當日採集尿液並送驗之結果，被告之
    尿液呈甲基安非他命陽性反應；被告亦曾於87年間因施用毒
    品案件經臺灣士林地方法院裁定送觀察勒戒，有本院被告前
    案紀錄表1份在卷可憑，可見被告供稱上開物品係為自行施
    用等情，並非無據，故難僅憑被告持有該等物品，遽推論被
    告有何販賣毒品予證人陳俊成之行為。
  (3)綜合上情以觀，本案僅憑證人陳俊成於警詢中片面、且與先
    前其所涉施用毒品案件偵查中之證述、及嗣後於原審審理中
    之證述均不符之指述，於無其他足夠之積極證據可資佐證之
    情形下，尚難憑此即認被告有公訴意旨所指販賣甲基安非他
    命予證人陳俊成2次，或與「阿仁」有何犯意聯絡而共同販
    賣第二級毒品甲基安非他命予陳俊成之犯行。至公訴意旨雖
    以依據證人陳俊成於原審審理中所為之證述，其於附表編號
    1所示時間、地點，將2,500元交給被告，並自被告處取得甲
    基安非他命，被告於如附表編號1所示時、地，為證人調取
    第二級毒品甲基安非他命之行為，應構成販賣第二級毒品等
    語，然證人陳俊成於原審審理中證稱其係得知被告要買毒品
    後，請被告一起買等語，是被告於如附表編號1所示時、地
    為證人陳俊成調取毒品，主觀上是否基於營利之意圖，顯非
    無疑，此外，又查無其他積極證據可認被告係基於販賣第二
    級毒品之意圖，是公訴意旨認此部分應成立販賣第二級毒品
    罪，尚嫌速斷。
  (4)至被告於100年1月28日警詢中及原審羈押訊問時，雖辯稱並
    未幫證人陳俊成調過任何毒品等語（見100年度偵字第1974
    號卷第4頁至第10頁、原審聲羈字卷第5頁至第6頁），而與
    其於本院準備程序中所述，有供詞前後不一、有所反覆之情
    形，且與證人陳俊成前揭所述不符，惟於積極證據不足證明
    犯罪事實時，被告之抗辯縱屬不成立，或其供述有前後不一
    、相互矛盾或令人啟疑之情形，亦不得因此即遽為被告有罪
    之認定，自不得執為對被告不利之判斷。
  3.被告是否有轉讓第二級毒品甲基安非他命之犯行：
    按無償受他人委託，代為購買第二級毒品甲基安非他命後交
    付委託人，以便利、助益委託人施用者，為幫助施用，其行
    為人於購入甲基安非他命之始，即係為委託人而持有，並非
    購入後始另行起意，交付而移轉甲基安非他命之所有權予委
    託人，此與轉讓甲基安非他命，係指原未受他人委託而基於
    為自己之意思購買後，始起意將其所有之甲基安非他命，以
    移轉所有權之意思交付他人之情形，顯然有別。最高法院98
    年度台上第3670號判決意旨可參。經查：
  (1)被告雖於原審審理中供稱：證人陳俊成來拜託我幫忙打電話
    ，我承認有轉讓甲基安非他命給證人陳俊成，但是我沒有賺
    他的錢等語（原審卷第48頁反面），惟依前揭判例意旨，被
    告之自白本不得作為認定犯罪事實之唯一證據，尚須佐以其
    他得以證明被告自白之補強證據，方足使犯罪事實獲得確信
    ，合先敘明。
  (2)證人陳俊成於先前施用毒品案件偵查中陳稱係由被告牽線代
    購等語，於原審審理中又稱證稱第一次跟被告拿毒品是因為
    喝酒有聊到，被告剛好要拿，第二次是我打電話給被告說你
    是否可以幫我拿到安非他命，被告說有，我跟被告到現場後
    ，被告的朋友再到現場，我錢交給被告的朋友，然後被告的
    朋友經由被告將毒品甲基安非他命交給我等語，業如前述。
    前揭證人陳俊成於所涉施用毒品案件及原審審理中所為之證
    述，就其向被告調取毒品之情節，經核與被告於原審準備程
    序中所陳稱：第一次是證人陳俊成直接來找我，證人問我朋
    友那邊有沒有東西可以拿，我說剛好要去拿，就跟證人陳俊
    成說在福德一路那邊等，等的時候陳俊成就拿2,500元給我
    ；第二次、第三次是因為我沒有錢，證人陳俊成叫我打電話
    給我朋友「阿仁」，我跟陳俊成一起在福德一路那邊等，我
    朋友「阿仁」來的時候，證人陳俊成就各拿2,500元、5,000
    元給我，由我去把東西拿回來交給證人陳俊成，這三次的情
    形都一樣，都是我們在那個地方等，「阿仁」的人到了我們
    這邊以後，證人陳俊成就拿錢給我，我就去向「阿仁」拿毒
    品，拿回來後交給證人陳俊成等語（見原審卷第19頁至第20
    頁），情節大致相符。由前揭證人陳俊成所證述之情節觀之
    ，被告係受證人陳俊成之託，為其聯絡販賣毒品之毒販「阿
    仁」後，由證人陳俊成自行將購買毒品之價金交付「阿仁」
    ，再由被告向「阿仁」拿取毒品後，即在當場轉交予證人陳
    俊成，被告顯係基於為他人代購之主觀意思，為便利、助益
    證人陳俊成施用毒品，而向「阿仁」購入甲基安非他命，並
    為證人陳俊成而持有，被告並非嗣後始起意將其所有之甲基
    安非他命，以移轉所有權之意思交付證人陳俊成。是被告如
    附表所示2次為證人陳俊成調取第二級毒品甲基安非他命之
    行為，僅止於對證人陳俊成施用毒品行為提供助力而已，被
    告就此並無移轉支配力之意思及行為，所為與無償轉讓禁藥
    之構成要件有間，此外查無被告有為自己持有之客觀事實，
    則被告自始為證人陳俊成持有，被告於如附表所示時間、地
    點，交付第二級毒品甲基安非他命予證人陳俊成之行為，當
    不成立轉讓第二級毒品安非他命之犯行。
  4.被告是否有幫助施用第二級毒品安非他命之犯行：按刑法上
    之幫助犯，以正犯已經犯罪為構成要件，故幫助犯無獨立性
    ，如無他人犯罪行為之存在，幫助犯即無由成立（60年台上
    字第2159號判例意旨參照）。復行為人各次施用毒品之行為
    ，均係為滿足各該次之毒癮，於滿足毒癮後，該次行為即已
    完成；是各次均為各自獨立之行為，各具獨立性，其前後次
    施用毒品行為間，自無密切不可分之關係，各自獨立構成同
    一施用毒品罪責，故刑法修正廢除連續犯後，多次施用毒品
    之犯行，係採一罪一罰處理。經查：依公訴人所指，被告於
    附表編號1、2所示時間、地點，所犯幫助施用第二級毒品犯
    行，該二次犯行之犯罪時間係99年8月中旬、8月底某日，參
    諸現今施用毒品罪係採一罪一罰主義，則證人陳俊成前揭99
    年9月8日為警採尿後，回溯96小時內之某時內所涉之施用第
    二級毒品犯行（經緩起訴處分，已如前述），與附表編號1
    、2所示幫助施用毒品犯行，實難認有何關連性，亦查無其
    他積極證據足認證人陳俊成於99年8月間有何施用第二級毒
    品甲基安非他命犯行，即本案並無如附表編號1、2所示應成
    立之正犯犯行。從而，參諸前揭說明，本案既無正犯之存在
    ，是被告所為如附表所示2次幫助犯之犯行即無由成立。
  (四)綜上所述，公訴人所舉事證，尚存有合理性之懷疑，依現存
    證據資料，尚難認定被告有何販賣第二級毒品或共同販賣第
    二級毒品等犯行，自無從獲得被告有罪之心證，根據「罪證
    有疑、利於被告」法則，應為有利於被告之認定。從而，本
    件此部分既不能證明被告犯罪，自應為被告無罪之諭知。
五、原審對卷存各項證據資料未詳予勾稽，遽對被告蔡典郎於99
    年9月5日幫助陳俊成施用第二級毒品甲基安非他命之犯行部
    分為無罪諭知，尚有未當。檢察官上訴意旨，指摘原判決此
    部分不當，求予撤銷改判，為有理由，應由本院將原判決此
    部分撤銷。爰審酌被告蔡典郎有違反毒品危害防制條例犯罪
    前科，當知毒品甲基安非他命，對人體身心健康危害之烈，
    竟幫助陳俊成施用第二級毒品，足以嚴重戕害他人身心，擴
    大毒品危害範圍，並兼衡被告之生活狀況、品行、智識程度
    ，及被告於原審、本院坦承犯行，犯後態度良好等一切情狀
    ，量處如主文所示之刑，並諭知易科罰金之折算標準。又原
    審經審理結果，認無其他積極證據足資證明被告有公訴人所
    指於附表所示之時地販賣第二級毒品甲基安非他命予陳俊成
    計2次之犯行，而為被告此部分無罪之諭知，尚無不合，公
    訴人上訴指稱：證人陳俊成就其於附表所示2次有償向被告
    取得甲基安非他命乙情，始終證述如一，僅就主動或被動以
    電話與被告聯繫交易毒品等細節，前後供述略有出入，且證
    人陳俊成於原審中亦證稱於偵查中之證言離案發時較近、記
    憶較清楚，應與事實較為相符等語，是原審認其證言前後不
    一，似有誤會云云；惟綜觀卷附現存資料，公訴人所提出之
    證據尚未達到通常一般人均不致有所懷疑而可信為真實之程
    度，無從使法院確認被告確有公訴人所指此部分販賣第二級
    毒品甲基安非他命罪2次之犯行，是公訴人提起上訴，未有
    其他積極證據供本院調查審酌，仍執前詞指摘原判決此部分
    為不當，應認其此部分之上訴為無理由，予以駁回。另於10
    0年1月28日上午7時50分許，經警在新北市汐止區○○○路
    272之6號前，在被告蔡典郎所駕駛車號670-QB號營業大貨車
    上查獲之第二級毒品甲基安非他命1包（毛重0.25公克、淨
    重0.1公克）、分裝杓1支、吸食器1個，因與本案被告所犯
    幫助施用第二級毒品罪無涉，應由檢察官另案處理之，併此
    敘明。
據上論斷，應依刑事訴訟法第368條、第369條第1項前段、第364
條、第299條第1項前段、第300條，毒品危害防制條例第10條第2
項，刑法第11條、第30條第1項前段、第2項、第41條第1項前段
，判決如主文。
本案經檢察官鄭富銘到庭執行職務。
中    華    民    國   100    年    11    月    2     日
                  刑事第十一庭  審判長法  官  許宗和
                                      法  官  趙功恆
                                      法  官  潘進柳
以上正本證明與原本無異。
檢察官如不服本判決，應於收受送達後10日內向本院提出上訴書
狀，其未敘述上訴之理由者並得於提起上訴後10日內向本院補提
理由書（均須按他造當事人之人數附繕本）「切勿逕送上級法院
」。
被告不得上訴。
刑事妥速審判法第9條：
除前條情形外，第二審法院維持第一審所為無罪判決，提起上訴
之理由，以下列事項為限：
一、判決所適用之法令牴觸憲法。
二、判決違背司法院解釋。
三、判決違背判例。
刑事訴訟法第 377 條至第 379 條、第 393 條第 1 款之規定，
於前項案件之審理，不適用之。
                                      書記官  任正人
中    華    民    國   100    年    11    月    3     日
附錄：本案論罪科刑法條全文：
毒品危害防制條例第10條
施用第一級毒品者，處 6月以上 5年以下有期徒刑。
施用第二級毒品者，處 3年以下有期徒刑。
附表
┌──┬──────┬──────┬───┬──────┐
│編號│    時間    │地點/買受人 │ 數量 │價格(新臺幣)│
├──┼──────┼──────┼───┼──────┤
│1   │99年8月中下 │新北市汐止區│1公克 │   2500元   │
│    │旬某日下午5 │福德一路幸福│      │            │
│    │時許        │酒酒熱炒店對│      │            │
│    │            │面之OK便利商│      │            │
│    │            │店/陳俊成   │      │            │
├──┼──────┼──────┼───┼──────┤
│2   │99年8月29日 │新北市汐止區│1公克 │   2500元   │
│    │下午7時25分 │福德一路342 │      │            │
│    │許          │巷巷口/陳俊 │      │            │
│    │            │成          │      │            │
└──┴──────┴──────┴───┴──────┘